【裁判字號】    90,易,1837
【裁判日期】    901126
【裁判案由】    恐嚇等
【裁判全文】
臺灣臺中地方法院刑事判決    九十年度易字第一八三七號
    公  訴  人  台灣台中地方法院檢察署檢察官
    被      告  甲○○
右列被告因恐嚇等案件，經檢察官提起公訴（九十年度偵字第一六九五號），本院判
決如左：
    主  文
甲○○服用酒類，不能安全駕駛動力交通工具而駕駛，處有期徒刑參月，如易科罰金
，以參佰元折算壹日；又意圖為自己不法之所有，以恐嚇使人將本人之物交付未遂，
處有期徒刑肆月，如易科罰金，以參佰元折算壹日，扣案之水果刀壹把沒收。主刑部
分應執行有期徒刑陸月，如易科罰金，以參佰元折算壹日。
  事  實
一、甲○○前曾犯詐欺、竊盜、妨害自由、恐嚇等罪，嗣於民國（下同）八十四年間
    又分別因違反懲治盜匪條例及竊盜案件，各經臺灣台北地方法院（以下簡稱台北
    地院）及臺灣台南地方法院分別判處有期徒刑八年、十月確定。其後該二案件並
    經台北地院裁定應執行有期徒刑八年九月確定，並於八十九年十月九日假釋出獄
    ，至九十三年二月二十八日始假釋期滿，假釋期內交付保護管束。乃甲○○猶不
    知戒慎悛悔，其明知駕駛人飲酒後會發生不能安全駕駛之危險，竟於九十年一月
    八日上午九時三十分許，在台中縣大雅鄉○○路一六四巷二十三號住處飲用一瓶
    半保力達，在已達無法安全駕車之狀態下，仍於同日上午十一時三十分許騎乘其
    妹陳金葉所有車牌號碼ＰＷＵ–四六八號機車前往台中市○○路購物，其後於同
    日下午二時三十分許，其騎乘該機車欲返回上址住處，途經台中市南屯區○○○
    路與惠文路口時，適乙○○駕駛車牌號碼ＵＨ–七五二○號自用小客車搭載同事
    黃慶中亦途經該處，甲○○因認乙○○駕車近逼其車行至路旁，乃憤而自該自小
    客車右側超車至該車前面，並不時頻頻回頭看乙○○，因而不慎自後追撞斯時正
    暫停於路口等候號誌轉換之曾坤城所駕駛之車牌號碼Ｒ六–八一四七號自用小客
    車，致甲○○所騎乘之上開機車車前輪擋泥板、前置物籃及右前側毀損。甲○○
    竟因此心生不滿，另行基於意圖為自己不法所有之犯意，跑至乙○○車旁，對乙
    ○○嚇稱：「我看你開車很不爽」，並旋即持其所有之水果刀一把逼近乙○○，
    嚇令乙○○須交付新台幣（下同）一千元以賠償其車子之損失，乙○○懼而逃開
    ，甲○○繼而持該水果刀緊追乙○○，恫嚇乙○○須賠償一千元，乙○○因心生
    畏怖不得已應允交付，惟尚未交付之際，警方即據報趕至現場將甲○○逮獲而未
    得逞，並當場扣得甲○○所有供其為前開恐嚇取財行為所用之水果刀一把。
二、案經台中市警察局第四分局報請臺灣臺中地方法院檢察署檢察官偵查起訴。
  理      由
一、被告甲○○於右揭時地飲用保力達後，已達不能安全駕駛動力交通工具之狀態，
    竟仍騎乘車號ＰＷＵ–四六八號機車；其後因與曾坤城發生車禍致對乙○○心生
    不滿，而另行起意持水果刀向乙○○恐嚇須交付一千元以賠償其所騎該機車之損
    失而未得逞等事實，業據其於本院審理時坦白承認，並經證人乙○○、曾坤城及
    黃慶中證述明確，且被告為警查獲時，經測試其酒精濃度結果，測得其飲酒後吐
    氣所含酒精濃度達○‧六七ＭＧ／Ｌ，此有酒精濃度測試結果單一紙附偵查卷第
    二十五頁可稽，而斯時被告腳步不穩、訊問過程表情呆滯木僵，並有多話現象等
    情，亦有台中市警察局第四分局南屯派出所員警所制作之「刑法第一百八十五條
    之三案件測試觀察紀錄職務報告書」一份附卷可參，此外，復有台中市○○○道
    路交通事故調查報告表一份、台中市警察局舉發違反道路交通管理事件通知單影
    本一紙及照片六張在卷可憑暨水果刀一把扣案可資佐證。按刑法第一百八十五條
    之三之立法目的係將法益做前置性之保護，俾免社會整體之利益可能因交通違規
    者之違規行為而受到傷害。是該條所規範處罰者，係屬於學說上所稱之「抽象危
    險犯」，而不以發生具體危險為必要，且該條所謂之「故意」，應解釋為行為人
    知悉服用酒類、麻醉藥品或其他相類之物後可能無法安全行車，竟仍執意或放任
    自己於該危險之情形下開車，即可謂之有故意。再者，參考德國、美國之認定標
    準，對於酒精濃度呼氣已達○‧五五ＭＧ／Ｌ以上，肇事率為一般正常人之十倍
    ，應認為已達「不能安全駕駛」之標準（此可參閱法務部八十八年五月十八日八
    十八年度法檢字第一六六九號函），且就醫學文獻所知，酒精對人體之影響程度
    ，於呼氣酒精濃度達○‧二五ＭＧ／Ｌ，呈輕度中毒症狀，造成輕度協調功能降
    低，呼氣時酒精濃度達○‧五○ＭＧ／Ｌ，呈輕到中度中毒症狀，出現反應較慢
    、感覺減低、影響駕駛等情形，此亦經卷附行政院國軍退除役官兵輔導委員會台
    北榮民總醫院八十八年八月五日（八八）北總內字第二六八六八號函闡釋甚明。
    因此，本件被告為警查獲時經測試其呼氣酒精濃度既達○‧六七ＭＧ／Ｌ，且其
    於警方調查詢問時又出現腳步不穩、表情呆滯木僵及多話現象，已如前述，復參
    酌被告於本院審理時，經本院詢以「騎機車上路時精神狀態為何？」，其答以：
    「我已經醉了」等情（詳本院九十年十一月八日審判筆錄），顯見被告於飲用一
    瓶半之保力達後，已無安全駕駛交通動力工具之能力（即不能安全駕駛），而仍
    故意駕車。是本件事證已臻明確，被告所為前開公共危險及恐嚇取財未遂等二犯
    行，均堪以認定。
二、查被告甲○○服用酒類，已達不能安全駕車之狀態，竟仍騎乘車號ＰＷＵ–四六
    八號機車之行為，核係犯刑法第一百八十五條之三之公共危險罪：另被告持水果
    刀恐嚇乙○○交付一千元以賠償其損失而未得逞之行為，則係犯刑法第三百四十
    六條第三項、第一項之恐嚇取財未遂罪。而被告已著手於恐嚇取財行為之實行而
    不遂，為未遂犯，應按既遂犯之刑減輕之。又被告所犯上開二罪間，犯意各別，
    行為及罪名互異，應予分論併罰。爰審酌被告前曾犯詐欺、竊盜、妨害自由、恐
    嚇等罪，嗣於八十四年間又各因違反懲治盜匪條例及竊盜案件，經台北地院及臺
    灣台南地方法院分別判處有期徒刑八年、十月確定。其後該二案件並經台北地院
    裁定應執行有期徒刑八年九月確定，並於八十九年十月九日假釋出獄，至九十三
    年二月二十八日始假釋期滿，假釋期內交付保護管束，有臺灣高等法院被告全國
    前案紀錄表及臺灣臺中地方法院檢察署刑案資料查註紀錄表各一份附卷可按，乃
    被告竟於假釋期內再犯本案二罪，顯見其仍不知戒惕悔改，及本件犯罪動機、目
    的、手段、犯罪情節、犯罪所生危害，暨被告犯後坦承犯行，態度良好等一切情
    狀，就其所為各犯行分別量處如主文所示之刑，並均諭知易科罰金之折算標準，
    且定其應執行之刑，以示懲儆。
三、扣案之水果刀一把，為被告甲○○所有，供其為前開恐嚇取財犯行所用之物等情
    ，既經被告供明在卷，自應依刑法第三十八條第一項第二款之規定予以宣告沒收
    。
四、末查被告行為後，刑法第四十一條業已於民國九十年一月十日修正公布，並於同
    年月十二日生效，比較新法即修正後刑法第四十一條第一項前段規定「犯最重本
    刑為五年以下有期徒刑以下之刑之罪，而受六個月以下有期徒刑或拘役之宣告，
    因身體、教育、職業、家庭之關係或其他正當事由，執行顯有困難者，得以一元
    以上三元以下折算一日，易科罰金」與舊法即修正前刑法第四十一條規定「犯最
    重本刑為三年以下有期徒刑以下之刑之罪，而受六月以下有期徒刑或拘役之宣告
    ，因身體、教育、職業或家庭之關係，執行顯有困難者，得以一元以上三元以下
    折算一日，易科罰金」之結果，新法就被告得予易科罰金之規定，或無較舊法為
    不利之情形（就被告所犯刑法第一百八十五條之三公共危險犯行部分），或較有
    利於被告（就被告所為恐嚇取財未遂犯行部分），是依刑法第二條第一項前段之
    規定，自應適用裁判時之法律即修正後刑法第四十一條第一項前段之規定，併此
    敘明。
據上論斷，應依刑事訴訟法第二百九十九條第一項前段，刑法第一百八十五條之三、
第三百四十六條第三項、第一項、第二十六條前段、第二條第一項前段、修正後刑法
第四十一條第一項前段、第三十八條第一項第二款、第五十一條第五款，罰金罰鍰提
高標準條例第一條前段、第二條，判決如主文。
中      華      民      國      九十      年    十一    月    二十六    日
                                       臺灣臺中地方法院刑事第七庭
                                 法  官  吳美蒼
右正本證明與原本無異。
如不服本判決，應於判決送達後十日內向本院提出上訴狀，上訴於臺灣高等法院臺中
分院( 須附繕本 )。
                                          書記官
中      華      民      國      九十      年    十二    月      四      日
附錄本案論罪科刑法條全文：
刑法第一百八十五條之三：
服用毒品、麻醉藥品、酒類或其他相類之物，不能安全駕駛動力交通工具而駕駛者，
處一年以下有期徒刑、拘役或三萬元以下罰金。
刑法第三百四十六條
意圖為自己或第三人不法之所有，以恐嚇使人將本人或第三人之物交付者，處六月以
上五年以下有期徒刑，得併科一千元以下罰金。
以前項方法得財產上不法之利益，或使第三人得之者，亦同
前二項之未遂犯罰之。


司法院資訊處製作；財團法人民間司法改革基金會備份。
